【裁判字號】    90,訴,353
【裁判日期】    900608
【裁判案由】    清償借款
【裁判全文】
臺灣彰化地方法院民事判決  九十年度訴字第三五三號
    原      告  第一商業銀行股份有限公司
    法定代理人  乙○○
    訴訟代理人  甲○○
    被      告  丙○○
右當事人間清償借款事件，本院判決如左：
    主    文
被告應給付原告新台幣貳佰伍拾玖萬零陸佰陸拾伍元，及自民國八十九年二月二十三
日起至清償日止按年息百分之六點三五計算之利息，暨自民國八十九年三月二十四日
起至清償日止，其逾期在六個月以內者，按上開利率百分之十，逾期超過六個月以上
部分，按上開利率百分之二十加付違約金。
訴訟費用由被告負擔。
    事    實
甲、原告方面：
  一、聲明：如主文所示。
  二、陳述：
  （一）緣訴外人黃明探於民國（下同）八十五年四月八日邀同訴外人黃草域為連帶
        保證人向原告借款新台幣（下同）二百九十萬元，約定民國一０五年四月二
        十二日清償，借款本金及利息之償付共分二四０期，每期一個月，自八十五
        年五月二十二日起按期平均攤還，利息按年息百分之六點三五計收，遲延履
        行時，除仍按上開利率計息外，逾期六個月以內，另按上開利率百分之十，
        逾期超過六個月以上者，按上開利率百分之二十加付違約金。
  （二）上開債務除已攤還本金三十萬九千三百三十五元及繳至八十九年二月二十二
        日之利息外，餘欠本金二百五十九萬零六百六十五元及利息、違約金，屢經
        催討均未清償，依其所立借據第五條「借款人任何一次未依約清償本金或利
        息時，即喪失分期攤還利息，借款應視為全部到期。」本件借款已喪失期限
        利益，應即清償，並應給付利息及違約金。
  （三）因連帶保證人黃草域已於八十九年八月十九日死亡，被告丙○○為黃草域之
        法定繼承人，依法應負連帶保證責任，爰依據繼承及連帶保證之法律關係請
        求被告給付如訴之聲明所示之金額。
   三、證據：提出借據一紙、放款戶授信明細查詢單一紙、放款攤還及收息記錄查
       詢單一紙、繼承系統圖一紙、戶籍謄本、利率表二紙等件為證。
乙、被告方面：
   一、聲明：請求駁回原告之訴。
   二、陳述：伊為黃草域之女，並不清楚父親是否借款，也不知父親有無財產。黃
       草域去世時伊未接獲通知故不知情，伊僅繼承其債務，但無財產可以繼承。
    理      由
一、本件原告主張訴外人黃明探於八十五年四月八日邀同訴外人黃草域為連帶保證人
    向原告借款新台幣二百九十萬元，約定清償期為一０五年四月二十二日，利息按
    年息百分之六點三五計收，履行遲延時，除仍按上開利率計息外，逾期六個月內
    ，另按上開利率百分之十，逾期超過六個月以上者，按上開利率百分之二十加計
    違約金，惟訴外人黃明探及黃草域僅繳息至八十九年二月二十二日，尚餘二百五
    十九萬零六百六十五元之本金及利息、違約金尚未清償，依據雙方訂立之借據第
    五條，已喪失期限利益，而黃草域於八十九年八月十九日死亡，被告丙○○為其
    繼承人，為此，依據繼承及連帶保證之法律關係提起本件訴訟，請求被告給付如
    訴之聲明所示之金額。被告則以：伊為黃草域之女，並不知父親是否有借款，且
    父親去世時亦未接獲通知，僅繼承到父親之債務等語置辯。
二、經查，原告主張之事實，已據其提出與所述相符之借據、放款戶授信明細查詢單
    一紙、放款攤還及收息記錄查詢表、繼承系統圖、戶籍謄本及利率表為證。復查
    ，被告與家人很少聯絡，其父親黃草域去世時亦無人通知，故不知情等情，業據
    被告陳明在卷，且經本院提示借據原本予被告，被告亦表示無意見。再參以本件
    原告原依督促程序對黃草域之繼承人即被告及訴外人黃明探、黃郭昔坤、黃新機
    等人聲請發給支付命令，除被告外，其餘亦均未提出異議等情，應認原告主張之
    事實為真正。
三、按繼承人對於被繼承人之債務，負連帶清償責任，民法第一千一百五十三條定有
    明文。被告既為黃草域之繼承人，雖無任何積極財產可供繼承，惟被告既無拋棄
    繼承，依前開規定，自無從免責。從而，原告依據繼承及連帶保證之法律關係，
    請求被告給付如訴之聲明所示之本金、利息及違約金，即無不合，應予准許。
四、據上論結，原告之訴為有理由，依民事訴訟法第七十八條，判決如主文。
中      華      民      國    九十    年      六      月      八      日
                                    臺灣彰化地方法院民事第二庭
                                        審判長法      官  羅  培  昌
                                              法      官  余  仕  明
                                              法      官  黃  齡  玉
右為正本係照原本作成。
如對本判決上訴須於判決送達後廿日內向本院提出上訴狀。
                                              法院書記官  張  清  秀
中      華      民      國    九十      年      六      月      八      日


司法院資訊處製作；財團法人民間司法改革基金會備份。
